臺灣臺北地方法院刑事判決
110年度訴字第742號
公  訴  人  臺灣臺北地方檢察署檢察官
被      告  彭重國




指定辯護人  壽若佛(法扶律師)
上列被告因偽造有價證券等案件，經檢察官提起公訴（110年度
偵字第23724號），本院判決如下：
    主  文
彭重國犯偽造有價證券罪，處有期徒刑壹年陸月；又犯行使偽造
私文書罪，處有期徒刑肆月，如易科罰金，以新臺幣壹仟元折算
壹日。
未扣案如附表一所示之偽造有價證券及附表二所示之偽造署押均
沒收之。
    事  實
一、彭重國欲向陳景山（所涉偽造有價證券等案件，另經檢察官
    為不起訴處分）承租臺北市○○區○○○○0段000號11樓房屋，然因
    前涉有刑事案件而登上新聞版面，且業經通緝，為免真實身
    分遭發現，遂基於行使偽造準私文書之犯意，假冒蔡長洲身
    分，於民國109年8月8日間，以承租人蔡長州之名義，製作租
    屋契約書日文版及中文翻譯版之電子檔，並偽造「Tsai Cha
    ng Chou」之電子英文簽名1枚，在租屋契約書上乙方即承租
    人簽名欄上插入上開電子簽名圖檔，表彰「蔡長洲」向陳景
    山承租上開房屋之意，復將租屋契約書電子檔傳送予陳景山指
    定之友人林楷承而行使之，足以生損害於蔡長洲及陳景山。
二、嗣因彭重國積欠房租，又意圖供行使之用，基於偽造有價證
    券及行使偽造私文書之犯意，於110年2月2日，在上開房屋內
    ，在陳景山製作之繳納租金通知書上偽造「蔡長洲」之簽名
    及指印各1枚，以表示蔡長州確實有積欠租金之旨，並在如
    附表一所示本票之發票人欄偽造「蔡長洲」之簽名及指印各1
    枚而偽造本票，復將繳納租金通知書及本票交付陳景山而行使
    之，足以生損害於蔡長洲及陳景山。
三、案經蔡長洲告訴及臺北市政府警察局大安分局報告臺灣臺北
    地方檢察署偵查起訴。
    理  由
壹、程序部分
    本判決所引被告以外之人於審判外所為之陳述，悉經當事人
    、辯護人於本院準備程序期日明白表示同意作為證據或未於
    言詞辯論終結前聲明異議（見本院卷第136至139頁），而該
    等證據之取得並無違法情形，且與本件之待證事實，具有關
    連性，核無證明力明顯過低之事由，本院審酌上開證據作成
    時之情況，認為適當，依刑事訴訟法第159 條之5所定傳聞
    例外之規定，認有證據能力。
貳、實體部分
一、上揭犯罪事實，業據被告彭重國於警詢、偵查及本院審理時
    均坦承不諱(見110 他3545卷第53至59頁、第161 至169 頁
    、第171 頁；本院卷第71至75頁），復有證人即告訴人蔡長
    洲於偵查之供述（見110 他字第3545卷第117 至120 頁、第
    123 頁）及證人陳景山於警詢之供述可佐（見110 他字第35
    45卷第61至64頁），另有租屋契約書共5 張（見110偵字第2
    3724 卷第31至39頁）、告訴人提供繳納租金通知書及本票
    照片1 張附卷足憑（見110 他字第3545卷第11頁）。顯見被
    告之自白符合事實，其犯行可以認定，應予依法論科。
二、論罪科刑部分
  ㈠按本票可以流通市面，為有價證券；又偽造之本票，其票面
    已依票據法規定記載本票應記載事項，並表明本票字樣，其
    外表既為憑票即付，權利之行使與票據之占有，有不可分離
    之關係，且可流通市面，得自由轉讓，自屬有價證券（最高
    法院31年上字第409 號判決、74年度台上字第1633號判決意
    旨參照）。查被告於本件電子租屋契約書之簽名欄上插入上
    開電子簽名圖檔之行為，已足表示蔡長州承租上址房屋之意
    ，依刑法第220條第2項之規定應以文書論。是核被告如事實
    欄一所為，係犯刑法第216 條、第210 條、第220條第2項行
    使偽造準私文書罪；其如事實欄二所為則係犯刑法第216條
    、第210條之行使偽造私文書罪，及同法第201 條第1 項之
    偽造有價證券罪；被告在租屋契約書、繳納租金通知書上偽造
    署押之行為，各係偽造準私文書、私文書之階段行為，又偽造
    準私文書、私文書之低度行為，為行使之高度行為所吸收，均不另
    論罪；被告在本票上偽造署押之行為，為偽造有價證券之階段
    行為，又其偽造有價證券後持之行使，該行使偽造有價證券之
    低度行為由偽造有價證券之高度行為所吸收，均不另論罪。就事實
    欄二部分，被告以一行為，同時觸犯行使偽造私文書及偽造有
    價證券罪，為想像競合犯，依刑法第55條之規定，從較重之
    偽造有價證券罪處斷。被告所犯行使偽造準私文書、偽造有
    價證券2罪間，犯意各別，行為互殊，應予分論併罰。
  ㈡減輕其刑部分:
　⒈查被告就犯罪事實欄二之部分，因偽造本票之目的僅止於作
    為擔保租賃房屋或清償租金之工具，且為避免其偽造及行使
    準私文書之事被他人察覺所為之行為，且被告亦自始坦承犯
    行，足見其尚具悔意，而偽造有價證券罪之法定最輕本刑為
    三年以上有期徒刑，情輕而法重，在客觀上足以引起一般同
    情，本院基於衡平原則，認為即予宣告法定低度刑期猶嫌過
    重，是其犯罪之情狀顯可憫恕，爰依刑法第59條之規定，酌
    減其刑。
　⒉又查被告雖於事實欄一所載之犯行完成後，曾在另案通緝到
    案時，向臺灣臺北地方檢察署書記官陳述前開行使偽造準文
    書之犯行，有臺灣臺北地方檢察署110年2月9日執行筆錄在卷可參
    (見110 他字第3545卷第114頁)，然被告自白上開犯行之主
    體係書記官，而書記官顯非偵查機關或有偵查犯罪職權之公
    務員，從而被告此部分自白之行為即難為合於自首之要件，
    不得依刑法第62條前段之規定減輕其刑。
  ㈢本院以行為人之責任為基礎，審酌被告之前科，此有臺灣高
    等法院被告前案紀錄表在卷可稽(見本院卷第103至120頁)。
    而為租賃房屋並遮掩其身分而為本件犯行之動機、偽造有價
    證券、準私文書對告訴人及陳景山所造成之損害程度及對票
    據流通性所造成之不良影響，兼衡告訴人於本院審理中當庭
    表示，就被告之犯行依法處理即可（見本院卷第142頁），
    並考量被告犯罪後態度、自陳學歷、職業及家庭狀況等一切
    情狀，乃量處如主文所示之刑，以示懲儆。
三、沒收部分
  ㈠又按刑法第219條規定，偽造之印章、印文或署押，不問屬於
    犯人與否，沒收之，係採義務沒收主義，凡偽造之印章、印
    文或署押，不論是否屬於犯人所有，苟不能證明其已滅失，
    均應依法宣告沒收。查被告偽造之租屋契約書及繳納租金通知
    書固交付陳景山行使而持有，已非屬被告所有之物，不符沒
    收要件，惟其上偽造如附表二所示之署押，不論是否屬於被
    告所有，均應依法宣告沒收之。
  ㈡另查票號TS283482號、發票日為110年2月2日、面額274,772元
    、到期日為110年2月18日即如附表一所示之本票1 張，為被
    告以偽造「蔡長洲」之簽名及指印各1枚所用之有價證券，
    應依刑法第205 條規定宣告沒收之。
據上論斷，應依刑事訴訟法第299條第1項前段之規定，判決如主
文。
本案經檢察官王貞元提起公訴，由檢察官林秀濤到庭執行職務。
中　　華　　民　　國　　111 　年　　1 　　月　　26　　日
　　　　　　　　　刑事第八庭    審判長法　官　解怡蕙
　　　　　　　                        法  官　楊世賢　
　　　　　　　　　                    法  官  許凱傑
以上正本證明與原本無異。
如不服本判決應於收受送達後20日內向本院提出上訴書狀，並應
敘述具體理由；其未敘述上訴理由者，應於上訴期間屆滿後20日
內向本院補提理由書（均須按他造當事人之人數附繕本）「切勿
逕送上級法院」。
　　　　　　　　　　　　　　　　      書記官　許翠燕
中　　華　　民　　國　　111 　年　　1 　　月　　27　　日

附錄本案論罪科刑法條全文：
刑法第201條第1項
意圖供行使之用，而偽造、變造公債票、公司股票或其他有價證
券者，處三年以上十年以下有期徒刑，得併科九萬元以下罰金。
刑法第210條
偽造、變造私文書，足以生損害於公眾或他人者，處五年以下有
期徒刑。
刑法第216條
行使第二百一十條至第二百一十五條之文書者，依偽造、變造文
書或登載不實事項或使登載不實事項之規定處斷。
刑法第220條
在紙上或物品上之文字、符號、圖畫、照像，依習慣或特約，足
以為表示其用意之證明者，關於本章及本章以外各罪，以文書論
。



附表一:
發票人 票面金額 （新臺幣/元） 發票日 到期日 蔡長洲 274772元 110年2月2日 110年2月18日 票號:TS283482    


附表二:
文件名稱 偽簽之欄位 表彰意思 偽造署押形式 租屋契約書 乙方 「蔡長洲」向陳景山承租上開房屋之意 「Tsai Chang Chou」之電子英文簽名1枚 繳納租金通知書 承租人 「蔡長洲」向陳景山承租上開房屋之意 「蔡長洲」之簽名及指印各1枚